【裁判字號】    98,保險上,4
【裁判日期】    980818
【裁判案由】    損害賠償
【裁判全文】
臺灣高等法院臺中分院民事判決         98年度保險上字第4號
上  訴  人  甲○○
訴訟代理人  徐鼎賢  律師
上  訴  人  乙○○
訴訟代理人  林錦隆  律師
被 上訴 人  三商美邦人壽保險股份有限公司
法定代理人  丁○○
訴訟代理人  朱坤棋  律師
複 代理 人  王素珍  律師
被 上訴 人  丙○○○○○○
上列當事人間請求損害賠償事件，上訴人不服台灣台中地方法院
97年12月18日96年度重訴字第478號第一審判決，提起上訴，本
院98年8月4日言詞辯論終結，判決如下：
    主  文
原判決關於駁回上訴人後開第二、三項之訴，及該部分假執行之
聲請，暨訴訟費用之裁判均廢棄。
被上訴人三商美邦人壽保險股份有限公司應給付上訴人甲○○新
台幣貳佰肆拾伍萬壹仟參佰肆拾伍元，及自民國九十六年十二月
六日起至清償日止按年利率百分之伍計算之利息。
被上訴人應連帶給付上訴人乙○○新台幣貳佰柒拾萬元，及被上
訴人三商美邦人壽保險股份有限公司自民國九十六年十二月六日
起至清償日止按年利率百分之五計算之利息。
上訴人甲○○其餘上訴駁回。
第一、二審訴訟費用，由上訴人甲○○負擔百分之九，被上訴人
三商美邦人壽保險股份有限公司負擔百分之四十三，餘由被上訴
人連帶負擔。
本判決第二、三項分別於上訴人甲○○、乙○○以新台幣捌拾壹
萬柒仟元、玖拾萬元供擔保後得假執行；但被上訴人三商美邦人
壽保險股份有限公司於假執行之執行標的物拍定、變賣前分別以
新台幣貳佰肆拾伍萬壹仟參佰肆拾伍元、貳佰柒拾萬元為上訴人
甲○○、乙○○預供擔保，得免為假執行。
    事實及理由
一被上訴人丙○○○○○○（下稱陳卉歆）經合法通知，未於言
  詞辯論期日到場，核無民事訴訟法第386條各款所列情形，爰
  依上訴人乙○○之聲請，由其一造辯論而為判決，合先敘明。
二上訴人主張：
  (一)陳卉歆係被上訴人三商美邦人壽保險股份有限公司（下稱三
    商公司）襄理，同時擔任三商公司中區94年度第12屆高峰會
    議會長，對外負責保險理財等業務。陳卉歆於93年至94年間
    ，向上訴人二人陳稱伊係三商公司高階主管，可為基金投資
    理財，代表三商公司向關係良好之客戶，推出投資理財型保
    單，並交付名片及三商公司所推出之「世紀領航萬能終身壽
    險」之廣告單予上訴人，上訴人信以為真，乃向其投保。甲
    ○○因陳卉歆招攬三商公司「世紀奔騰變額壽險8年期壽險
    」，於93年8月11日交付新台幣（下同）200萬元保費，並收
    受三商公司等額之送金單、繳納證明書（第1次投保）；嗣
    後甲○○就上開200萬元之投保金額，先於94年12月8日將其
    中100萬元解約，另於95年2月7日再將另100萬元解約，並贖
    回投資虧損後所剩之金額145萬1345元，上開保險契約業已
    終止。惟查，甲○○於94年12月13日就上開保險契約其中
    100萬元解約之當日，受陳卉歆之遊說，陳稱三商公司所推
    出之「世紀領航萬能終身壽險」，有3.33％之利息，很適合
    投資，並交付三商公司「世紀領航萬能終身壽險」廣告單予
    甲○○，甲○○信以為真，旋即於94年12月13日匯款100萬
    元至陳卉歆在寶華銀行太平分行之帳戶，委託陳卉歆代為向
    三商公司投保。另於95年2月7日，再將上開解約100萬元所
    贖回之45萬1345元，於95年2月10日從國泰世華銀行匯款至
    陳卉歆在寶華銀行太平分行之帳戶，並委託陳卉歆辦理上開
    保險。
  (二)甲○○於94年12月13日就上開200萬元保單解約前，甲○○
    即受陳卉歆之遊說，在94年12月1日，自苗栗縣卓蘭鎮農會
    匯款100萬元至陳卉歆在寶華銀行太平銀行之帳戶內，委託
    陳卉歆辦理投資有3.33％利息之「世紀領航萬能終身壽險」
    。又甲○○因陳卉歆招攬「世紀理財變額萬能終身壽險20年
    期A型」投資型保險，於93年8月23日交付現金50萬元保險費
    予陳卉歆代為向三商公司辦理投保，陳卉歆並多次以三商公
    司名義匯入配息金額予甲○○郵局帳戶以取信，惟陳卉歆竟
    僅將其中1萬9750元繳回三商公司。致三商公司僅就上開金
    額承保，甲○○自受有損害。
  (三)乙○○亦於陳卉歆之招攬下，分別於94年12月26日、95年1
    月5日匯款120萬元及150萬元至陳卉歆之寶華銀行太平分行
    帳戶，並依陳卉歆指示，於三商公司之「世紀理財變額萬能
    終身壽險要保書」上簽名，又在陳卉歆陪同下前往台新醫院
    作體檢，該要保書上或記載保險金額400萬元，或記載500萬
    元，然體檢申請照會單上卻記載保險金額750萬元，已多矛
    盾，可見陳卉歆明知乙○○不諳保險，原即蓄意詐騙乙○○
    。上訴人遲未收到三商公司核發之送金單及相關資料，深恐
    遭陳卉歆詐騙，經交涉後，陳卉歆於95年3月18日立據自承
    向甲○○收取340萬元，並允諾於95年4月3日前退還該340萬
    元，另乙○○要求退保，陳卉歆告以至95年4月初即可將270
    萬元保險費返還。嗣上訴人即無法連繫陳卉歆，於95年3月
    21日、3月底向三商公司查詢，三商公司稱陳卉歆已在95年3
    月20日遭其解僱，上開事實係陳卉歆個人犯罪行為，與三商
    公司無關，自此上訴人始知受騙。
  (四)陳卉歆為三商公司之受僱人，代理三商公司向上訴人招攬投
    資型保險並代收保險費，上訴人將系爭保險費交付三商公司
    之業務襄理即陳卉歆，惟陳卉歆並未將所收之保險費轉交三
    商公司，陳卉歆顯有詐欺保險費之故意，三商公司就上訴人
    所交付之保險金額之損害，應與受僱之陳卉歆依民法第188
    條、第184條、185條、179條規定，負連帶損害賠償責任。
  (五)聲明：(1)三商公司應給付甲○○295萬1345元及自96年12月6
    日起至清償日止，按年息5％計算之利息。(2)被上訴人應連
    帶給付乙○○270萬元及三商公司自96年12月6日起至清償日
    止，按年息5％計算之利息（於本院捨棄對陳卉歆之利息請
    求）。(3)上訴人願供擔保請准宣告假執行。
二被上訴人三商公司則抗辯：
  (一)甲○○前於93年8月12日由陳卉歆招攬與三商公司訂立保險
    單號碼000000000000號之「世紀奔騰變額壽險8年期」保險
    契約，繳付保險費200萬元，嗣甲○○於94年12月8日向三商
    公司辦理保單帳戶價值減少（贖回）100萬元之手續，並經
    三商公司於94年12月12日將贖回金額匯入甲○○指定之郵局
    00000000000000號帳戶，其後甲○○又於95年2月7日辦理終
    止上開保險契約手續，經結算可領回45萬1345元，三商公司
    並開立票號DA0000000之同額支票交付甲○○兌領，準此，
    上開保險契約已經甲○○終止結案，並無所謂93年8月11日
    遭陳卉歆詐騙保險費200萬元之情事。
  (二)甲○○雖主張於93年8月23日因投保000000000000號保險單
    繳付保險費50萬元，但未提出依據，該000000000000號保險
    單經三商公司於93年9月22日交付甲○○簽收，其上明載「
    第一次實繳保險費」為1萬9750元，嗣甲○○於94年3月22日
    接受三商公司實施「客戶權益確認訪問」時，亦明確答覆該
    保險單之「第一次實繳保險費為1萬9000多元」，可見甲○
    ○就該000000000000號保險單所繳保險費確為1萬9750元，
    否則其豈有不提出異議之理，卻於事隔3年之後始主張遭詐
    騙，顯違常情。遑論甲○○於上開訪問，亦明確答稱其目前
    名下的銀行帳戶未曾收到過與該保單相關之匯款，並簽署內
    容為「本人投保迄今名下銀行帳戶並無收到以「三商美邦人
    壽」名義匯款之任何款項，經三商美邦人壽（下稱貴公司）
    派員說明，本人現已知悉日後並無每月收益之匯款，若有任
    何以貴公司名義之匯款，純屬本人與貴公司業務員間之私人
    款項往來，與貴公司無涉。」之聲明書，益證上開陳卉歆以
    三商公司名義所為之匯款與保險無關，乃陳卉歆與甲○○私
    人間之金錢往來，且為甲○○所明知。至甲○○於94年12月
    1日、94年12月13日、95年2月10日分別匯款100萬元、100萬
    元、45萬1345元予陳卉歆之事實，僅能證明其二人間有資金
    往來，不足以證明該匯款為保險費，遑論交付鉅額保險費竟
    無繳費收據（送金單）亦違常情。另甲○○94年12月13日、
    95年2月10日分別匯款100萬元、45萬1345元之時間即為甲○
    ○部分贖回上開保單價值（000000000000號）100萬元，辦
    理解約該保單及兌領解約金45萬1345元票款之時，衡情甲○
    ○既欲贖回、解約兌領保單價值，當無同時又以贖回金額再
    向三商公司投保之理，足認該94年12月13日、95年2月10日
    分別匯款100萬元、45萬1345元與保險無關。又甲○○設於
    潭子頭家厝郵局第00000000000000帳戶內多筆款項，均係由
    陳卉歆自原寶華銀行太平分行匯出，鑑於甲○○於94年3月
    22日接受三商公司實施「客戶權益確認訪問」及簽署上開聲
    明書，則上開以三商公司名義匯入甲○○郵局帳戶多筆款項
    ，均屬其與陳卉歆間私人資金往來。
  (三)乙○○雖曾於94年12月27日經陳卉歆招攬而簽立編號000000
    000000號要保書，惟該要保書所載第一次實繳保險費金額為
    15萬3600元，顯與主張匯款120萬元或150萬元不符，其匯款
    自與該要保書無關。聲明：(1)上訴人之訴駁回。(2)如受不利
    判決，願擔保請准宣告免為假執行。
三本件第一審對於上訴人之請求，判決全部敗訴，上訴人不服，
  提起上訴，聲明：被上訴人應給付上訴人如起訴金額；被上訴
  人則求為判決駁回上訴。
四本院審理之結果：
  (一)兩造不爭執之事項：
  1.陳卉歆於93年至95年間受僱於三商公司擔任保險業務員，對
    外負責招攬保險及收取保險費之業務。
  2.甲○○於93年8月11日經陳卉歆招攬而與三商公司訂立保險
    單號碼為000000000000號之『世紀奔騰變額壽險八年期』保
    險契約，實付保險費200萬元。嗣甲○○於94年12月8日向三
    商公司辦理保單帳戶價值減少（贖回）100萬元，並經三商
    公司於94年12月12日將其贖回金額匯入其指定之郵局000000
    00000000號帳戶。其後甲○○又於95年2月7日向三商公司辦
    理終止上開保險契約之手續，計可領回解約金45萬1345元，
    經公司開立票號為DA0000000之同額支票交付甲○○兌領。
  3.甲○○於93年8月23日經陳卉歆招攬而與三商公司訂立保險
    單號碼為000000000000號之『世紀理財變額萬能終身壽險』
    契約，其保單已經送達甲○○，內載「第一次實繳保險費」
    為1萬9750元。
  4.被證5、6所示之「客戶權益確認訪談記錄表」、「聲明書」
    上「甲○○」之簽名是甲○○所為（見一審卷(一)第148頁至
    150頁）。
  5.甲○○所設潭子頭家厝郵局第00000000000000帳戶自93年11
    月間起至94年12月間以三商公司名義匯入之多筆款項，均係
    由陳卉歆自其寶華銀行太平分行匯出。
  6.甲○○於94年12月1日曾經匯款100萬元予陳卉歆。
  7.甲○○於94年12月13日曾經匯款100萬元予陳卉歆。
  8.甲○○於95年2月10日匯款45萬1345元予陳卉歆。
  9.乙○○於94年12月27日書立本件起訴狀證物五所示之要保書
    ，內載「第一次實繳保險費：15萬3600元、繳法：年繳」等
    內容。
  10.乙○○曾經於94年12月26日匯款120萬元、95年1月5日匯款
    150萬元予陳卉歆。
  (二)兩造爭執事項厥為陳卉歆有無對上訴人詐騙保險費，及三商
    公司應否對陳卉歆之行為負連帶賠償責任？
  (三)甲○○主張伊因陳卉歆招攬「世紀理財變額萬能終身壽險20
    年期A型」投資型保險，於93年8月23日交付現金50萬元保險
    費予陳卉歆，請其代為向三商公司辦理投保，惟陳卉歆竟僅
    將其中1萬9750元繳回三商公司，其餘48萬0250元則未繳回
    部分：經查(1)甲○○於起訴狀自陳伊因恐遭陳卉歆詐騙，幾
    經交涉，陳卉歆乃於95年3月18日間書立一紙承認向伊收受
    340萬元之證明書予伊（見一審卷(一)第35頁），則甲○○對
    其被詐騙之項目及金額為何，應知之甚詳，然甲○○於起訴
    時，並未起訴此部分之事實，是甲○○是否確有交付50萬元
    予陳卉歆，即屬可疑。(2)甲○○嗣於原審97年1月21日準備
    書狀第三頁稱「在93年8月23日經陳卉歆前來家中招攬「世
    紀理財變額萬能終身壽險二十年期A型」之投資型保險，...
    總共交付現金50萬元之保險費予陳卉歆代為向公司辦理投保
    。」，而證人己○○於原審證稱略以：同年（指93年）的8
    月，我太太（指甲○○）3次陸陸續續匯款總共50萬元，我
    都在場所以知道等語（見一審97年9月2日言詞辯論筆錄），
    與甲○○所陳述是交付現金不符。(3)甲○○自承有收到保單
    號碼000000000000號93年度保險費繳納證明書及每3個月保
    單價值對帳單（見一審卷(一)第14頁、15頁、17頁、19頁），
    上開93年度保險費繳納證明書上記載。保險費：年繳，保險
    費共計1萬9750元。保單價值對帳單記載：標的：富達美國
    成長基金：投入金額395元、富達太平洋基金：投入金額395
    元、富達美元債券基金：投入金額395元、富達歐元債券基
    金：投入金額395元、富達歐洲基金：投入金額395元，總計
    1975元，首期保費1萬9750元。再參以保單號碼00000000000
    0號之要保書上記載：第一次實繳保險費：1萬9750元，繳法
    ：年繳1萬9750元（見一審卷(一)第114頁），與甲○○主張所
    交付之保險費有50萬元不符，然甲○○於收受上開保單、保
    費繳納證明書及保單價值對帳單後，竟未向三商公司提出異
    議，與常情有違。(4)甲○○於94年3月22日在三商公司客戶
    權益確認訪問記錄表上，對問題3「有關本保件，您是否於
    要保書（詳附）之要/被保險人欄位親自簽名？簽名時是否
    已詳閱相關欄位，如：險種名稱（＿型）、保險金額（＿萬
    元）、第一次實繳保險費（新台幣＄＿元）答：本人親簽、
    金額無誤、200萬、1萬9仟多」（見一審卷(一)第148頁）。甲
    ○○稱上開訪問記錄表上「甲○○」之簽名係其本人所為，
    辯稱伊不知道訪問內容，亦與常情有違。(5)甲○○所提出之
    其所有郵政存簿儲金簿自93年11月至94年12月20日間，雖有
    三商美邦人壽名義匯入之款項，惟查，上開所匯入之款項均
    係自陳卉歆寶華銀行太平分行所匯入，有新加坡商星展銀行
    太平分行97年6月4日（97）星平字第12函附卷可憑（見一審
    卷(一)第181頁至189頁），況就上開款項甲○○於94年3月22
    日曾書立聲明書聲明該款項與三商公司無關，純屬甲○○與
    三商公司業務員間之私人款項往來。是甲○○稱上開款項是
    陳卉歆所匯入之配息，應無足採。(6)甲○○所提出之保單面
    頁（見一審卷(一)第112頁）上「實付保費50萬元」之記載，
    係甲○○訴訟代理人所書寫（見一審卷97年11月4日言詞辯
    論筆錄），是此不足為甲○○有交付50萬元保險費之認定。
    綜上，甲○○此部分之主張除與上開保單、對帳單、保費繳
    納證明書及訪談記錄上記載之事實未符，且有上開所述不符
    常情之處，而甲○○復未舉證證明其有交付50萬元予陳卉歆
    以向三商公司投保之事實，是甲○○主張陳卉歆有詐騙上開
    保險費，自屬無據。
  (四)甲○○另主張伊於94年12月1日匯款100萬元、94年12月13日
    匯款100萬元、95年2月10日匯款45萬1345元至陳卉歆寶華銀
    行太平分行帳戶，亦係受陳卉歆之詐騙而交付上開保險費，
    提出94年12月1日（見一審卷(一)第110頁）、94年12月13日（
    見一審卷(一)第10頁）、95年2月10日（一審卷(一)第11頁）匯
    款單、廣告單（見一審卷(一)第7頁至8頁）及陳卉歆所書寫之
    會算單（見一審卷(一)第35頁）等為證，該會算單（上證一）
    註明「定存100萬＋10萬＋30萬＝140萬」、「基金451,345
    ＋20,000＝500,000」、「基金10萬＋10萬＋30萬＝50萬」
    、「基金100萬」、「秀菊60萬」，證人戊○○於本院結稱
    ：「是陳卉歆親自寫的，因為甲○○想不要繳保險費了，我
    也不想繳了，所以在我們面前寫的…」等語（見本院卷第70
    頁反面），其上有載明定存100萬元、基金45萬1345元、基
    金100萬元，因甲○○參加之保險均為「投資型」保險，係
    以購買基金及保險混合投保，是證人戊○○亦證稱「是保險
    或是基金我也分不清楚」，其上雖有載明「定存100萬」元
    與「基金451,345，100萬」元名稱不同，前者應為甲○○以
    其母定期存款解約之金額而投入保險，後者應為甲○○以世
    紀奔騰變額壽險解約贖回之金額而投入保險。另證人林熒煜
    亦於本院證稱：該會算單之金額是陳卉歆在甲○○家寫的，
    伊有在現場，在寫的時候陳卉歆有承認會算單上之金額是甲
    ○○給付陳卉歆保險商品之保險費等語（見本院卷第135頁
    ），應可證明會算單之上開金額，就245萬1345元部分，因
    有匯款單佐證（附原審(一)卷第108至110頁），即為本件之系
    爭保險費，其餘金額（會算單總額為340萬元）並無匯款記
    錄，無法證明係繳本件系爭保險費之用，再參酌林熒煜證稱
    「實際上沒有那麼多錢，字據第二行有一筆2萬元是要彌補
    甲○○損失，加起來47萬多，後來才有彌補二萬多，總計50
    萬元」等語（見本院卷第136頁），亦可佐證會算單之340萬
    元並非全額係繳本件系爭保險費之用。甲○○於94年12月1
    日、94年12月13日、95年2月10日投保三商公司世紀理財變
    額萬能終身壽險之100萬元、100萬元、45萬1345元，陳卉歆
    未為甲○○辦理，復將甲○○繳納之保險費據為己有，甲○
    ○顯係受陳卉歆之詐騙而繳納上開保險費，其受詐騙之金額
    應為245萬1345元。三商公司辯稱：甲○○94年12月13日、
    95年2月10日分別匯款100萬元、45萬1345元之時間為其部分
    贖回世紀奔騰變額壽險八年期第000000000000號保單價值
    100萬元，及辦理解約該保單兌領解約金45萬1345元票款之
    時，甲○○當無同時又以贖回金額再向三商公司投保之理。
    另94年12月1日匯款之100萬元，陳卉歆詐騙之對象應為甲○
    ○之母而非甲○○云云。惟查甲○○投保三商公司之世紀奔
    騰變額壽險雖有發生虧損，但陳卉歆仍以三商公司之名義，
    自其寶華銀行太平分行帳戶於93年11月9日匯入1萬5388元，
    94年5月16日匯入1萬5312元，94年7月26日匯入1萬2356元，
    94年8月25日匯入1萬0355元，94年9月20日匯入1萬2851元，
    94年10月17日匯入1萬8398元，94年11月21日匯入3萬0136元
    ，94年12月20日匯入3萬5012元至甲○○潭子頭家厝郵局帳
    戶，此有原審法院向新加坡商星展銀行太平分行調得之匯款
    單及取款憑條為證（附一審卷（一）第181至189頁），陳卉
    歆為取得甲○○之信任，不惜以自有之資金填補甲○○之虧
    損，則甲○○相信陳卉歆所言，受陳卉歆詐騙，誤以為投保
    三商公司另種保險即世紀領航萬能終身壽險仍有利可圖，甲
    ○○自非無受騙之可能；又94年12月1日之匯款100萬元，係
    由甲○○以其名義匯款至陳卉歆寶華銀行太平分行帳戶，該
    100萬元資金之來源係甲○○之母定期存款解約之金額，陳
    卉歆詐騙之對象仍為甲○○，甲○○偕同陳卉歆至其娘家，
    應僅係遊說甲○○之母出資供甲○○投保三商公司世紀領航
    萬能終身壽險，故陳卉歆與甲○○於95年3月18日會算，該
    100萬元，陳卉歆所承諾返還之對象仍為甲○○，三商公司
    此部分辯解，要無可採。
  (五)乙○○主張受陳卉歆之詐騙於94年12月26日、95年1月5日匯
    款120萬元及150萬元，合計270萬元之保費至陳卉歆之寶華
    銀行太平分行帳戶內，提出匯款單2紙為證（見一審卷(一)第
    20頁至21頁）。三商公司對有匯款之事實不爭執，惟辯稱該
    匯款並非保費等語。經查，乙○○曾於三商公司之「世紀理
    財變額萬能終身壽險要保書」上簽名，並在陳卉歆及訴外人
    庚○○之陪同下前往台新醫院作體檢，有三商公司世紀理財
    變額萬能終身壽險要保書（保單號碼00000000）、聲明書、
    體檢申請/照會單（見一審卷(一)第22頁至34頁）等為證，並
    經證人庚○○到庭結證屬實（見一審97年9月2日言詞辯論筆
    錄），而依三商公司體檢申請/照會單所載，乙○○第一次
    體檢時間為94年12月27日，投保總額為500萬元；第二次體
    檢時間為95年1月18日，投保總額為750萬元，兩次體檢之要
    保書號碼均為0000-0000，可認乙○○僅參加三商公司一次
    投保行為，第二次體檢係第一次體檢未過所為之複檢，核與
    證人郭玉香所證「（你當天陪同他去的日期是何時？）一次
    在94年年底，因為體檢沒有過，所以又在95年年初再去作體
    檢」相符。乙○○所主張交付保險費之時間94年12月26日及
    95年1月5日適在其體檢之前數天，投保之金額又由500萬元
    增加至750萬元，則乙○○兩次所交付之120萬元及150萬元
    即應為保險費，是乙○○主張其受陳卉歆詐騙，分別繳納保
    險費120萬元及150萬元等情，自可採信。另上開要保書固記
    載：第一次實繳保險費15萬3600元，繳法：年繳15萬3600元
    ，與乙○○所主張繳納保險費120萬元、150萬元不符。惟乙
    ○○所參加三商公司之保險為兼有投資性質之世紀理財變額
    萬能終身壽險，其受陳卉歆詐騙，不知所繳保險費全投入購
    買基金，誤以為要保書所載實繳保險費15萬3600元，係有關
    人壽保險之保險費，致未對要保書之記載提出異議；且乙○
    ○尚未收到三商公司之送金單、保險費繳納證明書及保單價
    值對帳單，自不能單憑要保書所載，遽認乙○○僅支付保險
    費15萬3600元。至乙○○於95年3月29日所書立撤銷申訴書
    記載「本人乙○○日前向貴公司申訴業務員陳柔蓁相關作業
    問題，現經貴公司派員協同陳員當面向本人說明，申訴事由
    已釐清，所指『新台幣300萬元』亦證實為私人借貸與貴公
    司無涉，特此撤銷申訴。」，然乙○○另與陳卉歆確有借貸
    關係，此有其提出之匯款單為證（見一審卷(一)第173頁至176
    頁），且其於書立上開撤銷申訴書時，亦承認其申訴之事實
    ，係其與業務員之私人借貸，與本件保險費270萬元金額又
    不相符，三商公司又無法證明乙○○係向其申訴因購買150
    萬元保單2張而交付300萬元予陳卉歆，故乙○○所申訴與陳
    卉歆之私人借貸糾紛，應與本件270萬元保險費無關。
  (六)受僱人因執行職務，不法侵害他人之權利者，由僱用人與行
    為人連帶負損害賠償責任，民法第188條第1項定有明文。又
    民法第188條第1項所謂受僱人因執行職務不法侵害他人之權
    利，不僅指受僱人因執行其所受命令，或委託之職務自體，
    或執行該職務所必要之行為，而不法侵害他人之權利者而言
    ，即受僱人之行為，在客觀上足認為與其執行職務有關，而
    不法侵害他人之權利者，就令其為自己利益所為亦應包括在
    內。而該項所稱之「執行職務」，初不問僱用人與受僱人之
    意思如何，一以行為之外觀斷之，即是否執行職務，悉依客
    觀事實決定。苟受僱人之「行為外觀」具有執行職務之形式
    ，在客觀上足以認定其為執行職務者，就令其為濫用職務行
    為，怠於執行職務行為或利用職務上之機會及與執行職務之
    時間或處所有密切關係之行為，自應涵攝在內，此有最高法
    院42年台上字第1224號判例、90年度台上字第1991號判決意
    旨參照。又業務員經授權從事保險招攬之行為，視為該所屬
    公司授權範圍之行為，所屬公司對其業務員之招攬行為應嚴
    加管理並就其業務員招攬行為所生之損害依法負連帶責任。
    上開所稱保險招攬之行為，係指下列之行為：一解釋保險商
    品內容及保單條款。二說明填寫要保書注意事項。三轉送要
    保文件及保險單。四其他經所屬公司授權從事保險招攬之行
    為，保險業務員管理規則第15條第1項、第3項定有明文。陳
    卉歆為三商公司之襄理，對外負責招攬保險收取客戶之保險
    費，則陳卉歆邀上訴人投保三商公司之保險並向其收取保險
    費，自屬陳卉歆之職務行為，三商公司就陳卉歆詐騙上訴人
    保險費之行為自應負連帶賠償責任。
  (七)綜上，本院認甲○○、乙○○交付245萬1345元、270萬元款
    項後，三商公司之受僱人即陳卉歆利用公司之名義執行職務
    詐騙保險費卻未為上訴人向三商公司辦理投保，三商公司身
    為陳卉歆之僱主，就上訴人遭受前揭金額之損害，應與陳卉
    歆負連帶損害賠償責任，從而甲○○請求三商公司給付245
    萬1345元、乙○○請求被上訴人連帶給付270萬元及三商公
    司自96年12月6日起算之法定遲延利息，為有理由，原審就
    該部分為上訴人敗訴判決，即有未合，此部分上訴為有理由
    ，應予廢棄改判如主文第二、三項所示，另甲○○請求賠償
    50萬元部分，為無理由，此部分上訴應予駁回。再就上訴人
    勝訴部分，上訴人與三商公司均陳明願供擔保聲請准免假執
    行之宣告，核無不合，故酌定相當擔保金額併宣告之。
  (八)本件事證已臻明確，兩造其餘陳述及攻擊防禦方法，核與判
    決結果無影響，爰不一一論述，併予敘明。
據上論結，本件甲○○之上訴為部分有理由、部分無理由，乙○
○之上訴為有理由，依民事訴訟法第第463條、第385條第1項前
段、第449條第1項、第450條、第390條第2項、第392條第2項、
第78條、第79條，判決如主文。
中    華    民    國    98    年    8     月    18    日
                民事第四庭    審判長法  官  陳蘇宗
                                    法  官  李寶堂
                                    法  官  黃永祥
以上正本係照原本作成。
被上訴人得上訴。
如對本判決上訴，須於收受判決送達後20日內向本院提出上訴書
狀，其未表明上訴理由者，應於提出上訴後20日內向本院提出上
訴理由書（須按他造人數附具繕本）。
上訴時應提出委任律師為訴訟代理人之委任狀。具有民事訴訟法
第466條之1第1項但書或第2項之情形為訴訟代理人者，另應附具
律師及格證書及釋明委任人與受任人有該條項所定關係之釋明文
書影本。
                                    書記官  陳信和
中    華    民    國    98    年    8     月    19    日
                                                      Ｍ


司法院資訊處製作；財團法人民間司法改革基金會備份。
